【裁判字號】    95,訴,4151
【裁判日期】    951227
【裁判案由】    毒品危害防制條例
【裁判全文】
臺灣高雄地方法院刑事判決              95年度訴字第4151號
公  訴  人  臺灣高雄地方法院檢察署檢察官
被      告  乙○○
上列被告因違反毒品危害防制條例案件，經檢察官提起公訴（95
年度毒偵字第7536、7643、7722號）及移送併辦（95年度毒偵字
第8509號），嗣因被告就被訴事實為有罪之陳述，經經本院告知
簡式審判程序意旨，並聽取公訴人及被告之意見後，本院合議庭
裁定由受命法官獨任依簡式審判程序審理，判決如下：
    主  文
乙○○施用第一級毒品，處有期徒刑玖月。扣案之含第一級毒品
海洛因殘渣之殘渣袋壹只及注射針筒壹支，均沒收銷燬之。扣案
之注射針筒. 壹支，沒收之。又施用第二級毒品，處有期徒刑肆
月。應執行有期徒刑拾壹月。扣案之含第一級毒品海洛因殘渣之
殘渣袋壹只及注射針筒壹支，均沒收銷燬之。扣案之注射針筒壹
支，沒收之。
    事  實
一、乙○○曾因施用毒品案件，經本院以民國94年度毒聲字第71
    9 號裁定送觀察、勒戒後，認有繼續施用毒品之傾向，而以
    94年度毒聲字第1273號裁定令入戒治處所施以強制戒治1 年
    ，復經裁定停止戒治，於94年12月28日停止執行而釋放，且
    因無強制戒治之必要，經臺灣高雄地方法院檢察署檢察官以
    95年度戒毒偵字第24號於95年1 月18日為不起訴處分確定而
    執行完畢。再因施用毒品案件，經臺灣高等法院高雄分院95
    年度上訴字第1480號於95年10月26日判處有期徒刑9 月、3
    月，應執行有期徒刑10月確定。
二、乙○○猶不知悛悔，復基於反覆持續施用第一級毒品海洛因
    之犯意，於前開強制戒治執行完畢釋放後5 年內，明知海洛
    因、甲基安非他命分別為毒品危害防制條例第2 條第2 項第
    1 款、第2 款明定之第一級、第二級毒品，不得施用或持有
    ，仍於前述強制戒治執行完畢釋放後5 年內，分別基於反覆
    持續施用第一級毒品海洛因、第二級毒品甲基安非他命之犯
    意，自95年7 月10日晚上8 、9 時許起至95年9 月11日傍晚
    某時止，在其位於高雄縣鳳山市○○○路二十七號住處內，
    以將海洛因摻水置於針筒注射之方式，施用第一級毒品海洛
    因多次，另以將第二級毒品甲基安非他命置於鋁箔紙燒烤吸
    食煙氣之方式，施用第二級毒品甲基安非他命多次，均約1
    天施用1 次。嗣於95年7 月11日18時35分許在高雄縣鳳山
    市○○路○ 段188 號為警查獲、95年8 月15日12時10 分
    許在高雄縣鳳山市○○路與凱旋路口為警查獲，扣得被告所
    有供施用第一級毒品海洛因所用之含海洛因殘渣袋1 只及不
    含海洛因殘渣袋之注射針筒1 支，95年9 月4 日22時20
    分許在高雄縣鳳山市○○○路8 號為警查獲，95年9 月12
    日14時50分許在高雄縣鳳山市○○○路13號前為警查獲，扣
    得被告所有供施用第一級毒品海洛因所用之含海洛因之注射
    針筒1 支，並均經其同意採尿送驗後呈嗎啡及甲基安非他命
    陽性反應，始查悉上情。
三、案經高雄縣政府警察局及高雄縣政府警察局鳳山分局報請台
    灣高雄地方法院檢察署檢察官偵查起訴及移送併辦。
    理  由
一、本件被告乙○○係違反毒品危害防制條例第10條第1 項施用
    第一級毒品罪，其法定刑為死刑、無期徒刑、最輕本刑為3
    年以上有期徒刑以外之罪，於準備程序進行中，被告就被訴
    事實為有罪之陳述，由受命法官告知簡式審判程序之要旨並
    聽取其與公訴人之意見，經被告同意適用簡式審判程序後，
    本院亦認無不得或不宜改依簡式審判程序進行之處，爰依刑
    事訴訟法第273 條之1 第1 項、第284 條之1 規定，本院合
    議庭裁定裁定本件由受命法官獨任進行簡式審判程序，合先
    敘明。
二、事實認定
  (一)上揭事實，業據被告於本院準備及審理程序中坦承不諱。並
    有長榮大學95年7 月27日確認報告暨尿液採證對照表（見
    臺灣高雄地方法院檢察署95毒偵字第8509號偵查卷第5 頁）
    、台灣檢驗科技股份有限公司95年8 月28日KＺ0000000000
    00濫用藥物尿液檢驗報告暨尿液採證對照表（見臺灣高雄地
    方法院檢察署95毒偵字第7722號偵查卷第20頁）、台灣檢
    驗科技股份有限公司95年9 月25日KＺ000000000000濫用藥物
    尿液檢驗報告暨尿液採證對照表（見95毒偵字第7643號卷暨
    警卷）、台灣檢驗科技股份有限公司95年9 月25日KＺ0000
    00000000濫用藥物尿液檢驗報告暨尿液採證對照表（見95毒
    偵字第7536號卷暨警卷）各1 件在卷可稽。另扣得被告所有
    供己施用第一級毒品海洛因所用之殘渣袋1 只及注射針筒2
    支可資佐證。上開扣案之殘渣袋1 只及不含海洛因殘渣之
    注射針筒1 支，經送請高雄醫學大學附設中和紀念醫院鑑驗
    結果，分別呈海洛因陽性、陰性反應，有該院95年12月12日
    951235、951234號檢驗報告（見本院卷）；上開扣案之含
    海洛因殘渣之注射針筒1 支，經送請高雄醫學大學附設中和
    紀念醫院鑑驗結果，呈海洛因陽性反應，有該院95年12月12
    日951231號檢驗報告（見本院卷）各1 份附卷可參。上揭核
    與被告自白相符，足徵被告之自白核與事實相符，堪予採信
    。
  (二)另查，被告前因毒品案件，經本院以94年度毒聲字第71 9號
    裁定送觀察、勒戒後，認有繼續施用毒品之傾向，而以94年
    度毒聲字第1273號裁定令入戒治處所施以強制戒治1 年，復
    經裁定停止戒治，於94年12月28日停止執行而釋放，且因無
    強制戒治之必要而經臺灣高雄地方法院檢察署檢察官以95年
    度戒毒偵字第24號於95年1 月18日為不起訴處分確定而執行
    完畢等情，有臺灣高等法院被告前案紀錄表及本院被告院內
    索引卡紀錄表各1 份附卷可參，足認被告確於前開強制戒治
    執行完畢釋放後、5 年內再犯毒品危害防制條例第10條第1
    項施用第一級毒品罪。
  (三)職是，本件事證明確，被告犯行洵堪認定，應依法論科。
三、論罪科刑
  (一)查刑法已於94年2 月2 日修正公布，刪除刑法第56條關於連
    續犯之規定，且自95年7 月1 日起施行。按刪除連續犯規
    定之修正理由已有「至連續犯之規定廢除後，對於部分習慣
    犯，例如竊盜、吸毒等犯罪，是否會因適用數罪併罰而使刑
    罰過重產生不合理之現象一節，在實務運用上應可參考德、
    日等國之經驗，委由學界及實務以補充解釋之方式，發展接
    續犯之概念，對於合乎接續犯或包括的一罪之情形，認為構
    成單一之犯罪，以限縮數罪併罰之範圍，用以解決上述問題
    」之說明。且按刑事法若干犯罪行為態樣，本質上原具有
    反覆、延續實行之特徵，立法時既予特別歸類，定為犯罪構
    成要件之行為要素，則行為人基於概括之犯意，在密切接近
    之一定時、地持續實行之複次行為，倘依社會通念，於客觀
    上認為符合一個反覆、延續性之行為觀念者，於刑法評價上
    ，即應僅成立一罪。學理上所稱「集合犯」之職業性、營業
    性或收集性等具有重複特質之犯罪均屬之，例如經營、從事
    業務、收集、販賣、製造、散布等行為概念者是（最高法院
    95年度台上字第1079號判決意旨可資參照）。而毒品因有
    高度之成癮性及濫用性，施用毒品之行為本身，顯然具有反
    覆性及延續性之特徵，如將「持續多次施用毒品行為」評價
    為數罪，恐與刑罰過度評價禁止原則相悖，並有違憲法所揭
    櫫之比例原則。基此，本院認被告持續多次施用第一級毒品
    海洛因行為應僅成立「集合犯」之實質一罪，且施用毒品既
    屬集合犯之習慣犯的性質，不論於刑法修正前、後均是如此
    ，縱被告於刑法修正前、後各有多次施用毒品行為，本院仍
    僅論以一罪（均屬集合犯之實質一罪），以求理論之一貫，
    而不採「二段併罰說」（按：將於刑法修正前所為數次施用
    毒品行為論以連續犯；另將於刑法修正後所為施用毒品行為
    ，論以集合犯，再將此二段施用毒品行為，予以數罪併罰，
    此說就同為多次施用毒品行為，於刑法修正前、後竟異其理
    論適用，不無矛盾，且依此說之結論，論以連續犯加重其刑
    後，再予數罪併罰，亦顯然不利於被告）。是以，被告於是
    事實欄一、所述施用第一級毒品海洛因之行為，足認其有反
    覆施用之情事，應以集合犯之包括一罪關係論處。
  (二)查海洛因、甲基安非他命分別為毒品危害防制條例第2 條第
    2 項第1 、2 款所明定之第一、二級毒品，故核被告所為，
    係犯同條例第10條第1 、2 項之施用第一、二級毒品罪。被
    告施用第一、二級毒品前、後之持有毒品之行為，本應論以
    持有之罪，惟持有毒品之行為應由施用毒品之行為所吸收，
    不另論罪。至公訴人移送併案審理之部分（即95年度毒偵字
    第8509號）及被告於本院準備及審判程序所供承施用第一級
    毒品海洛因、第二級毒品甲基安非他命之情事（起訴部分為
    95年8 月15日12時10分、95年9 月4 日22時20分、95年9 月
    12日14時50分許回溯24小時後之某時施用第一級毒品海洛因
    、第二級毒品甲基安非他命之犯行，事實欄二除此部分外）
    ，既與前揭起訴論罪科刑部分有實質上一罪關係，本院依法
    自得併予審理，附此敘明。
  (三)爰審酌被告前因施用毒品案件，經施以觀察勒戒、強制戒治
    執行完畢後，又因施用毒品案件，經法院判決確定，如事實
    欄一、所述，竟再為本件施用毒品犯行，施用時間非短及次
    數非少，足見其惡習已深，且戒絕毒癮之意志不堅，未能體
    悟施用毒品對自己、家人造成之傷害及社會之負擔，自屬可
    議；惟念被告犯罪後坦承犯行及施用毒品本質上係屬戕害自
    身健康之行為，尚未直接危害他人，反社會性之程度較低等
    一切情狀，分別量處如主文所示之刑，並定其應執行之刑。
  (四)此外，扣案之殘渣袋1 只及注射針筒1 支，經送請高雄
    醫學大學附設中和紀念醫院鑑驗結果，呈海洛因陽性反應，
    有該院95年12月12日951235、951231號檢驗報告各1 紙附卷
    可佐，已於前述，則該等物品與其內毒品業已無法析離，應
    將之同視為第一級毒品海洛因，為違禁物無訛，從而不問屬
    於犯人與否，均應均依毒品危害防制條例第18條第1 項前段
    規定沒收銷燬之。至扣案之注射針筒1 支，雖未檢出第一級
    毒品海洛因陽性反應，有高雄醫學大學附設中和紀念醫院95
    年12月12日951234號檢驗報告1 紙附卷可佐，亦如前述，然
    此業經被告坦承係其所有、且供本件施用第一級毒品海洛因
    犯罪所用之物，爰依刑法第38條第1 項第2 款規定諭知沒收
    。
據上論斷，應依刑事訴訟法第273 條之1 第1 項、第284 條之1
、第299 條第1 項前段，毒品危害防制條例第10條第1 項、第2
項、第18條第1 項前段，刑法第11條前段、第51條第5 款、第38
條第1項第2款，判決如主文。
本案經檢察官甲○○到庭執行職務。
中    華    民    國    95    年    12    月    27    日
                  刑事第十五庭  法  官  洪乙心
以上正本證明與原本無異。
如不服本判決，應於判決送達後10日內，向本院提出上訴狀。
中    華    民    國    95    年    12    月    27    日
                                書記官  吳良美
附錄
毒品危害防制條例第10條第1 項
施用第一級毒品者，處 6 月以上 5 年以下有期徒刑。
施用第二級毒品者，處 3 年以下有期徒刑。


司法院資訊處製作；財團法人民間司法改革基金會備份。
